臺灣臺北地方法院交通事件裁定　　　　94年度交聲字第1213號
原處分機關　臺北市交通事件裁決所
異議人即
受處分人　　裕融企業股份有限公司
代　表　人　嚴凱泰
上列受處分人因違反道路交通管理處罰條例案件，對於臺北市交
通事件裁決所中華民國九十四年十一月二日所為之處分（原處分
案號：北市裁二字第裁22─Z00000000號），聲明異議，本院裁
定如下：
    主      文
原處分撤銷。
裕融企業股份有限公司不罰。
    理      由
一、按汽車駕駛人駕駛聯結車、大客車、大貨車，有使用註銷之
    駕駛執照駕車之情形者，汽車所有人及駕駛人各處新臺幣（
    以下同）四萬元以上八萬元以下罰鍰，當場禁止該汽車駕駛
    人繼續駕駛及扣留其車輛牌照，並吊扣其汽車牌照三個月，
    道路交通管理處罰條例第二十一條之一第一項第五款及同條
    第三項定有明文；惟按汽車所有人如已善盡查證駕駛人駕駛
    執照資格之注意，或縱加以相當之注意而仍不免發生違規者
    ，汽車所有人不受前述之處罰，同條文第四項亦規定甚明。
二、駕駛人王文華於民國九十四年七月二十六日駕駛本件異議人
    即受處分人裕融企業股份有限公司（以下簡稱裕融公司）所
    有之車牌號碼223─BH之自用大貨車，行駛於國道十號公路
    ，嗣於同日下午一時三十分許行經西向十五點八公里處，經
    內政部警政署國道公路警察局第五警察隊田寮分隊員警攔檢
    時，發現其所領用之駕駛執照已因逾審而註銷，卻仍駕駛前
    開車輛，遂以王文華「駕駛執照逾審逕註」違反道路交通管
    理處罰條例第二十一條之一第一項第五款規定為由，對駕駛
    人王文華及所有人裕融公司掣單舉發。嗣裕融公司收受舉發
    通知單後不服提出陳述，經原處分機關臺北市交通事件裁決
    所調查後，仍認本件違規事證明確，乃依道路交通管理處罰
    條例第二十一條之一第一項第一款、違反道路交通管理事件
    統一裁罰基準及處理細則（下稱處理細則）第四十四條第一
    項之規定，於九十四年十一月二日以北市裁二字第裁22─Z0
    0000000號裁決書裁罰受處分人裕融公司罰鍰六萬元，並吊
    扣汽車牌照三個月在案。
三、受處分人聲明異議意旨略以：伊公司經營業務包含車輛租賃
    ，本件車牌號碼223─BH自用大貨車固屬伊公司所有，惟早
    於九十三年八月十三日（異議狀誤載為九十三年七月十六日
    ）出租予林秀玲即德韋企業社使用，出租時即於租賃契約中
    言明承租人應由有駕照之員工或其家屬，遵照政府有關法令
    及交通法規，以善良管理人之注意義務保管操作使用租賃車
    輛，此有租賃契約書可稽，受處分人確實已盡相當之告知、
    查證及注意義務，至於承租人將本案車輛交付予駕駛執照已
    遭註銷之王文華駕駛，則非受處分人所可知悉與防範。況承
    租人亦於事後表示，本案車輛交由王文華執行職務使用時，
    王文華確實領有大貨車職業駕駛執照，於本件發生當日，王
    文華仍有攜帶駕駛執照，然因其一時疏忽，不知該駕照已逾
    審而遭註銷。從而受處分人於出租前已盡相當之注意義務，
    實際駕駛人於事後駕照逾審註銷仍為駕駛一事，實非受處分
    人所可知悉預見，就本件實有不可歸責之事由，為此聲明異
    議，請求撤銷原處分等語。
四、受處分人對於王文華於九十四年七月二十六日駕駛受處分人
    所有之車牌號碼223─BH自用大貨車，行駛於國道十號公路
    上，嗣於同日下午一時三十分許，經警在該公路西向十五點
    八公里處攔檢，並以王文華之駕駛執照已因逾審而遭註銷為
    由掣單舉發等事實，並不否認，復有汽車車籍查詢資料及原
    舉發通知單在卷可稽；惟堅決否認有何違規行為，並以前揭
    情詞置辯。經查：
  (一)本件駕駛受處分人所有車號223─BH大貨車之駕駛人王文華
    ，並非未領有駕駛執照之人，而係於九十三年七月十八日遭
    監理單位將其駕照易處逕行註銷在案，此有王文華之違規查
    詢報表及駕照基本資料在卷可稽，是其違法駕車之違規行為
    應依道路交通管理處罰條例第二十一條之一第一項第五款「
    使用註銷之駕駛執照駕車」之規定處罰，原舉發單位內政部
    警政署國道公路警察局第五警察隊田寮分隊員警亦以同一條
    、項、款掣單舉發，惟原處分機關誤援引同條第一項第一款
    「未領有駕駛執照駕車」之條文而為裁罰，已有未合在先。
  (二)受處分人辯稱其早於本件違規前之九十三年八月十三日，即
    已將本件車輛出租予林秀玲即德韋企業社使用等情，有其提
    出之車輛租賃契約、附約在卷可稽，雙方並於契約內約定承
    租人應由有駕照之員工或其家屬，遵照政府有關法令及交通
    法規，以善良管理人之注意保管操作使用租賃車輛，於租賃
    期間內，不得允許無駕照者使用，此觀該租賃契約「三、承
    租人之義務、1.、7.」之條款自明。受處分人辯稱其於本件
    違規行為發生前已將車輛出租他人等語，即非無據。
  (三)按道路交通管理處罰條例第二十一條之一第一項條文，對於
    汽車駕駛人有該條第一項各款之行為，除處罰實際駕駛人外
    ，並明文應另處罰汽車所有人，其立法意旨在於處罰明知或
    可得而知駕駛人未領有駕照或未依領得駕照種類駕車之情形
    ，而仍容許其駕駛之汽車所有人，惟若汽車所有人已善盡查
    證駕駛人駕駛執照資格之注意義務，或縱加以相當之注意而
    仍不免發生違規者，自難強課以該條之違規責任，此乃同條
    第四項汽車所有人免責規定之由來。本件受處分人既於車輛
    出租時已與承租人約定須由領有駕照之人使用車輛，應認事
    先已善盡其查驗證照之注意義務，況前揭車輛既已交由承租
    人保管使用，承租人於其使用租賃物之權限內將車輛交付員
    工或第三人駕駛，亦屬合於契約本旨之使用範圍，則該駕駛
    人之駕駛執照是否已因逾審而遭註銷，顯非已將車輛出租交
    付他人使用之車輛所有人所得知悉與防範，實難強令車輛所
    有人即受處分人同時擔負駕駛王文華個人之違規責任。從而
    本件受處分人應合於道路交通管理處罰條例第二十一條之一
    第四項之免責規定，自不應予以處罰。
五、綜上各節，本件違規行為發生時，受處分人已將車輛出租予
    他人使用，依租賃契約之性質及租賃物之平日使用狀況，實
    難強令車輛所有人即受處分人擔負查驗駕駛人駕駛執照資格
    之義務，尚不得遽予處罰。原處分機關未察予以裁罰，所引
    用之處罰條文亦非正確，均有不當。從而本件異議為有理由
    ，自應由本院將原處分撤銷，改諭知受處分人不罰，以資適
    法。
據上論斷，應依道路交通案件處理辦法第二十條前段，裁定如主
文。
中　　華　　民　　國　　94　　年　　12　　月　　27　　日
                  交通法庭法　官　林庚棟
以上正本證明與原本無異。
如不服本裁定應於送達後五日內向本院提出抗告狀。
　　　　　　          　　書記官　殷玉芬
中　　華　　民　　國　　94　　年　　12　　月　　30　　日
